【裁判字號】    99,小上,22
【裁判日期】    990407
【裁判案由】    清償債務
【裁判全文】
臺灣高雄地方法院民事判決              99年度小上字第22號
上  訴  人  臺灣新光商業銀行股份有限公司
法定代理人  丙○○
上  訴  人  新光行銷股份有限公司
法定代理人  乙○○
共      同
訴訟代理人  甲○○
被  上訴人  丁○○
上列當事人間請求清償債務事件，上訴人對於民國99年1 月12日
本院高雄簡易庭98年度鳳小字第1188號第一審判決提起上訴，本
院判決如下：
    主  文
上訴駁回。
第二審訴訟費用新台幣壹仟伍佰元由上訴人負擔。
    理  由
一、按對於小額程序之第一審判決提起上訴，非以其違背法令為
    理由，不得為之；所謂判決違背法令，乃指判決不適用法規
    或適用不當，或有民事訴訟法第469 條所列第1 款至第5 款
    事由，其判決當然為違背法令，民事訴訟法第436 條之24第
    2 項、第436 條之32第2 項準用第468 條及第469 條第1 款
    至第5 款分別定有明文。次按小額事件之上訴程序，不得以
    民事訴訟法第469 條第6 款之「判決不備理由或理由矛盾」
    為由，指摘原判決為違背法令，蓋小額訴訟程序之判決書得
    僅記載主文，而就當事人有爭執事項，僅於必要時得加註理
    由要領而已（民事訴訟法第436 條之18第1 項參照），是小
    額事件之上訴程序，自不得以「判決不備理由或理由矛盾」
    為由，指摘原判決為違背法令，此觀民事訴訟法第436 條之
    32第2 項僅有準用同法第468 條、第469 條第1 款至第5 款
    之規定，並無準用同法第469 條第6 款之規定，亦可明瞭。
    又取捨證據、認定事實係屬事實審法院之職權，苟事實審法
    院為判決時，已斟酌全辯論意旨及調查證據之結果，以判斷
    事實之真偽，且其判斷與經驗法則及論理法則亦無不符，自
    難謂為屬違背法令。再按小額程序之第二審判決，依上訴意
    旨足認上訴為無理由者，得不經言詞辯論為之，為民事訴訟
    法第436 條之29第1 項第2 款所明定。
二、上訴意旨略以：
  (一)原審判決違反民事訴訟法第222條第3項之規定：
    1.上訴人台灣新光商業銀行股份有限公司（原名誠泰銀行，
      下稱新光銀行）之消費貸款部承辦人員確曾以電話徵信照
      會方式與被上訴人聯絡，被上訴人辯稱沒有申辦分期貸款
      之意願，竟仍對承辦人員之身分及其所述之貸款內容、被
      上訴人個人資料與信用情形絲毫未質疑，且均據實以答，
      已有違常情。被上訴人亦曾表示申請表係其所親簽。依一
      般經驗法則，銀行電話徵信照會且告知辦理消費性貸款、
      分期期間及月繳金額，應無可能使被照會者誤認購置電信
      商品是分期付款方式交易之可能，被上訴人購買巔峰電信
      之電信商品時已為成年人，應有足夠之辨識能力。被上訴
      人對於電話照會之內容不僅未質疑，更據實以答，在接獲
      上訴人寄送之繳款單後，亦依約繳納4 期之久。被上訴人
      於原審已自陳曾接獲上訴人新光銀行告知借款之電話、當
      初申請所簽的文件包括起訴書所附之申請表，顯見被上訴
      人並非不知購買電信商品須向上訴人新光銀行辦理貸款。
      原審判決認被上訴人與上訴人新光銀行間無消費借貸契約
      關係，與經驗法則、論理法則有違。
    2.被上訴人購買電信商品辦理貸款時提供國民身份證正反面
      影本、帳戶封面及內頁影本為財力證明及巔峰電信開立之
      發票，被上訴人若未同意辦理貸款，上訴人新光銀行如何
      能取得上開資料。況且，被上訴人哥哥顏政忠於被上訴人
      申辦貸款前亦申請同樣之消費性貸款支付購買巔峰電信商
      品應付之總價金。巔峰電信經銷商申請書類別之加入方式
      已列舉「現金、刷卡、銀行分期」，其中僅有分期部分係
      向銀行辦理分期貸款方式支付亦有明確標示。被上訴人雖
      未於貸款申請書上簽名，但確實已向上訴人新光銀行為貸
      款之意思表示，原審判決就此部分認知有誤，其判決結果
      與一般人日常生活經驗之認知與常理不符，有悖論理或經
      驗法則之違誤。
  (二)原審判決違反民事訴訟法第277條之規定：
    被上訴人確實有收到繳款單，惟其抗辯不知何人所繳款，原
    審並未命被上訴人就其抗辯之事實，舉證證明之，反為不利
    上訴人之認定，自有違民事訴訟法第277 條舉證責任分配之
    規定。
  (三)原審判決違反民法第153條之規定：
    上訴人新光銀行之消費貸款部承辦人員曾以電話徵信照會被
    上訴人辦理貸款之真意及個人資料，被上訴人均如實已答，
    足見被上訴人有辦理貸款之意。被上訴人亦依申請書約定，
    繳款4 期，縱被上訴人未於申請書上簽名，上開事實亦足以
    證明其有辦理貸款之意思表示，契約即已成立。
三、經查：
  1.原審判決就申請書上被上訴人之簽名是否真正、被上訴人是
    否持繳款單繳款等節之認定，均屬其取捨證據、認定事實之
    職權。原審已斟酌全辯論意旨及調查證據之結果，以判斷此
    部分事實之真偽，且其判斷與經驗法則及論理法則亦無不符
    ，自難謂有違反民事訴訟法第222 條第3 項、第277 條規定
    之違背法令情形。
  2.原審判決謂：「原告提出誠泰銀行貸款徵信電話錄音譯文記
    載『（問：你是不是有買亞太行動假期辦分期貸款？）沒有
    ㄟ（問：你沒有買亞太手機跟通話費嗎？）亞太的喔；有有
    （問：請問申請書簽名是您自己簽的嗎？）對！』等詞（原
    審卷第46頁至第47頁），顯見被告於接受電話徵信時否認有
    申辦亞太行動假期分期貸款方案」等語，亦已認定被上訴人
    未於電話徵信過程中有辦理貸款之意思表示。電話徵信之內
    容，被上訴人究係同意辦理貸款或買亞太手機跟通話費，確
    實有疑，原審判決之認定，要難謂悖於經驗法則或論理法則
    之情形。
  3.原審判決以被上訴人並未簽署貸款申請書、僅申辦手機未申
    辦巔峰電信、被上訴人於接受電話詢問時否認有申辦亞太行
    動假期分期貸款方案、電話徵信內容尚難認被上訴人有授權
    他人於貸款申請書簽名等事實，認定被上訴人與上訴人新光
    銀行間並無成立消費借貸契約，尚無悖於經驗法則或論理法
    則，上訴意旨指摘原審判決有適用民法第153 條規定不當之
    違背法令情形，自無足採。
  4.按當事人主張有利於己之事實者，就其事實有舉證之責任。
    但法律別有規定，或依其情形顯失公平者，不在此限。民事
    訴訟法第277 條定有明文。所謂顯失公平，係指事件依其性
    質，證據往往為一造所掌控，他造難於舉證，則依其情形顯
    失公平。如係個案單純因當事人陳述能力不佳，以致於發生
    舉證困難之情形，則不屬之。次按民事訴訟如係由原告主張
    權利者，應先由原告負舉證之責，若原告先不能舉證，以證
    實自己主張之事實為真實，則被告就其抗辯事實即令不能舉
    證，或其所舉證據尚有疵累，亦應駁回原告之請求，最高法
    院17年上字第917 號判例參照；又按請求履行債務之訴，除
    被告自認原告所主張債權發生原因之事實外，應先由原告就
    其主張此項事實，負舉證之責任，必須證明其為真實後，被
    告於其抗辯事實，始應負證明之責任，此為舉證責任分擔之
    原則，最高法院43年台上字第377 號判例參照。末按消費借
    貸固非要式契約，雖不以書立借據、字條為必要，惟當事人
    主張有金錢借貸關係存在，須就其發生所須具備之特別要件
    即金錢之交付及借貸意思表示互相一致負舉證之責任，若僅
    證明有金錢之交付，未證明借貸意思表示互相一致者，尚不
    能認為有金錢借貸關係存在，最高法院81年度台上字第2372
    號判決參照。原審判決謂被上訴人對其有利之事實，未盡其
    舉證責任，駁回其請求，並無違反民事訴訟法第277 條之規
    定。
四、綜上所述，原審判決並無上訴意旨所指摘之違背法令情形，
    上訴人提起上訴，求予廢棄改判，自無理由，原審判決應予
    以維持，爰不經言詞辯論，判決駁回上訴。
五、末按，於小額訴訟之上訴程序，法院為訴訟費用之裁判時，
    應確定其費用額，民事訴訟法第436 條之19第1 項、第436
    條第32第1 項規定甚明。本件第二審裁判費用既認定應由上
    訴人負擔，故上訴人所支出之第二審裁判費用1,500 元，自
    應由上訴人負擔。
六、據上論結，本件上訴為無理由，合依民事訴訟法第436 條之
    32第2 項、第436 條之29、第436 條之19第1 項、第78 條
    ，判決如主文。
中    華    民    國    99    年    4     月    7     日
                  民事第三庭    審判長法  官  朱玲瑤
                                      法  官  洪能超
                                      法  官  陳宛榆
上為正本係照原本作成。
本判決不得上訴。
中    華    民    國    99    年    4     月    7     日
                                     書記官  周耿瑩

司法院資訊處製作；財團法人民間司法改革基金會備份。
